【裁判字號】    95,聲,714
【裁判日期】    951229
【裁判案由】    聲明異議
【裁判全文】
台灣士林地方法院刑事裁定               95年度聲字第714號
聲明異議人
即被    告  甲○○
                    （現於台灣嘉義監獄執行）
上列異議人即被告因偽造文書案件，對於台灣士林地方法院檢察
署檢察官民國81年7 月24日之沒入保證金處分命令聲明異議，本
院裁定如下：
    主  文
異議駁回。
    理  由
一、聲明異議意旨略以：聲明異議人即被告甲○○因偽造文書案
    件，前經台灣高等法院判決有期徒刑一年三月確定（80年度
    上訴字第4851號），並經台灣士林地方法院檢察署（下稱士
    林地檢署）執行完畢（81年度執字第1028號），該案尚有保
    證金新台幣（下同）二萬元應予發還，詎該署沒入保證金前
    既未通知具保人陳敦山帶同被告到案，且嗣未經法院裁定，
    即逕以檢察官之處分命令將具保人所繳納之保證金沒入，為
    此就檢察官之沒入處分命令聲明異議，並請求發還保證金等
    語。
二、按具保停止羈押之被告逃匿者，得沒入具保人繳納之保證金
    額，刑事訴訟法第118 條第1 項定有明文。且沒入具保人繳
    納之保證金，以被告確實在逃匿中為其要件，是如未通知具
    保人限期命將被告送案追保，恐有誤認被告逃匿而誤為沒入
    保證金之虞，故宜經通知具保人帶同或通知被告到案執行，
    於無效果時，再為沒入，較為妥適，此為現行實務運作所採
    行（參見司法院70年10月28日（70）廳刑一字第1104號函示
    研究意見）。然查，聲明異議人前因偽造文書案件，經士林
    地檢署檢察官指定保證金額二萬元，由具保人陳敦山繳納現
    金（80年度刑保字第14310 號）後，將聲明異議人釋放，聲
    明異議人嗣經台灣高等法院判決有期徒刑一年三月（80年度
    上訴字第4851號)， 且經最高法院駁回聲明異議人之上訴而
    告確定（81年度台上字第2370號），後經台灣高等法院檢察
    署令發由士林地檢署執行（81年度執字第1028號），檢察官
    受理該案後，隨即傳喚聲明異議人到案執行，因聲明異議人
    未到案，於命拘提無果後，於81年6 月29日以士檢勤丁字第
    8349號函函知具保人陳敦山應於同年7 月9 日上午10時帶同
    聲明異議人到署，否則沒入保證金，屆期再因聲明異議人仍
    未到案執行，檢察官乃於同年7 月24日處分沒入前揭保證金
    ，並對聲明異議人發佈通緝，而該沒入之處分命令已於81年
    8 月4 日送達予具保人，經具保人親自蓋章收受無訛，聲明
    異議人嗣於83年5 月6 日經通緝緝獲到案而送案執行（83年
    度執緝字第256 號）之事實，業經本院依職權調取士林地檢
    署83年度執緝字第256 號案卷全部屬實。
（一）檢察官於處分沒入前確曾發追保函，通知具保人帶同聲明
      異議人到案執行，否則沒入保證金，有台灣士林地方法院
      檢察署士檢勤丁字第8349號函1 紙在卷足按。雖因該函並
      未以雙掛號方式郵寄，致卷內未能附有送達證書，惟該函
      送達之地址為「台北市○○區○○街44巷8 號1 樓之4」
      ，與具保人於80年6 月6 日辦理具保時所留存之住址及嗣
      後沒入保證金處分命令送達予具保人之地址均屬相同，而
      該沒入保證金處分命令經送達後，係由具保人親自蓋章收
      受，有卷附函稿、沒入處分命令及送達證書可憑，且具保
      人迄未表示任何異議，堪認檢察官於處分沒入前所發追保
      函，具保人確已收受無誤，故本件檢察官於處分沒入保證
      金前，已行追保程序，通知具保人帶同聲明異議人到案執
      行，屆期聲明異議人仍未遵期到案執行，檢察官乃依前揭
      條文處分沒入保證金，於法相合。聲明異議人主張檢察官
      未行追保程序，與事實不符，顯無足採。
（二）再按，關於刑事訴訟法第118 條第1 項之沒入保證金，現
      行刑事訴訟法第121 條第1 項固規定以法院之裁定行之。
      惟本件聲明異議人係於81年間逃匿，自應依當時有效之法
      律規定，即應適用86年12月12日修正前之刑事訴訟法第
      121 條第1 項之規定。而該條項彼時規定：「刑事訴訟法
      第118 條之沒入保證金．．，以法院之裁定或檢察官命令
      行之」，是以檢察官於81年7 月24日依當時有效之條文規
      定，以處分命令沒入保證金，於法亦無不合。
（三）末按，對於審判長、受命法官、受託法官或檢察官所為關
      於羈押、具保、責付、限制住居、搜索、扣押或扣押物發
      還、因鑑定將被告送入醫院或其他處所之處分及第105 條
      第3 項、第4 項所為之禁止或扣押之處分有不服者，受處
      分人得於處分送達後5 日內聲請所屬法院撤銷或變更之，
      而此向法院聲請撤銷或變更之權，僅受處分人始得為之，
      且受處分人之聲明不服，須在處分送達後5 日內為之，此
      觀刑事訴訟法第416 條第1 項第1 款、第2 項之規定甚明
      。本件檢察官所為沒入保證金處分之受處分人係具保人，
      並非聲明異議人，聲明異議人具狀聲明不服，於法即有未
      合。況且前開處分命令早於81年8 月4 日即已合法送達予
      具保人，由具保人親自蓋章收受，聲明異議人遲至95年7
      月17日始具狀向士林地檢署聲明異議，嗣由該署將該聲明
      異議狀函轉本院處理，有聲明異議狀上台灣士林地方法院
      檢察署收文戳章可稽，已逾5 日法定期間，核與前揭刑事
      訴訟法第416 條之規定亦屬未合，其異議之聲明及聲請不
      合法，自應予裁定駁回。
三、據上論斷，應依刑事訴訟法第486條，裁定如主文。
中    華    民    國    95    年    12    月    29    日
                  刑事第六庭法  官  姜麗香
以上正本證明與原本無異。
如不服本裁定，應於送達後5日內，向本院提出抗告狀。
                             書記官 彭莉婷
中    華    民    國    96    年    1     月    5     日


司法院資訊處製作；財團法人民間司法改革基金會備份。
